
```{r, echo=F, warning=FALSE, results='asis', message = FALSE}

setwd("/home/tassinari/Documentos/CursoR")
library(knitr)
library(tidyverse)
library(kableExtra)

```

---

# **Agenda do curso**

- Aula 00 - Sobre o curso e porque usar R
- Aula 01 - Noções básicas
- Aula 02 - Estruturas de Dados e Vocabulário
- Aula 03 - Laboratório I
- Aula 04 - Manipulação de dados
- Aula 05 - Gráficos com estilo - ggplot2
- Aula 06 - Laboratório II
- Aula 07 - Modelando
- Aula 08 - Aula dos alunos
- Aula 09 - Laboratório III
- Aula 10 - Shiny
- Aula 11 - Pacotes e tópicos extras
- Aula 12 - Laboratório IV


# **Por que R ?**

- De graça
- Escrito por estatísticos, para estatísticos
- Uma linguagem de programação
- Atualizado e com grande gama de funções analíticas
- Comunidade ativa e crescente

# **Prós e contras do R vs. outros pacotes estatísticos**

- Por que **SAS/SPSS** é preferido pelas empresas ?

    - SAS é mais preparado para grandes bases de dados. o R guarda tudo na memória;

    - SAS/SPSS tem suporte dedicado e garantia das suas rotinas e ferramentas. O R não tem suporte oficial e não trás garantias;
    
    - SAS/SPSS - Na compra as empresas já oferecem um programa de treinamento e consultoria embutido no pacote;

    - SAS/SPSS está na praça há muito mais tempo do que o R;
    
    - No SAS/SPSS não há necessidade de grandes investimentos em treinamento de pessoal para operar;
    
    - SPSS é mais amigável, pode ser utilizado apenas por "click point" / "Mickey Mouse".
    
- Para análise estatística, o **R**…

    - Permite analisar, manusear e limpar dados com mais facilidade e agilidade;
    
    - Possui sistema e pacotes de visualização de dados que é referência;
    
    - Apresenta potencialidade e capacidade de interagir com qualquer software e linguagem de programação, inclusive com o SAS e Excel;
    
    - Facilita a análise de dados colaborativa;
    
- Prós e contras do **R vs. Python**
    
    - Das linguagens de programação, as mais populares para análise de dados são Python, Matlab/Octave e Java;
    
    - Python é o mais parecido com o R e também o com maior aderência entre os estatísticos;
    
    - Métodos estatísticos básicos e consagrados podem ser feitos em todas essas linguagens. No Python, há mais opções
    
- As vantagens do **R**:

    - O R é a única linguagem cujo foco de desenvolvimento é análise de dados;
    
    -  De um tempo para cá, **TODOS** os novos métodos estatísticos são escritos primeiro em R
    
    - Menor curva de aprendizado
    
    - Fácil assimilação entre a matemática e a implementação

- As desvantagens do **R**:

    - Velocidade
    
    - Eficiência (uso da memória)
    
- As vantagens do **Python**:

    - Mais desenvolvido na área de processamento de texto
    
    - Linguagem de programação completa de uso geral, própria para produção
    
    - Eficiente (não aloca dados na memória)
    
- As desvantagens do **Python**:

    - Velocidade
    
    - Maior curva de aprendizado. Exige mais programação
    
    - O foco de desenvolvimento não é análise de dados

# **Instalação do R e do RStudio**


- [R](https://cran.r-project.org/)


- [RStudio](https://www.rstudio.com/)


# **Primeiro contato com o R**

- **getwd()**: consulta qual é o diretório de trabalho atual (*working directory*);

- **setwd()**: altera o diretório de trabalho;

- Caminhos de pasta no R pode ter apenas **\\** ou **/**;

- Projetos do RStudio (**nome_do_arquivo.RProj**) guardam essa informação;

- **install.packages("nome_do_pacote")**: instala pacotes

- **library(nome_do_pacote)**: carrega pacote e disponibiliza suas funções e bases de dados para serem usados


# **Pedindo ajuda**

- Help / documentação

- [Google it](http://lmgtfy.com/?q=logistic+regression+R)

- [Stack Overflow](https://stackoverflow.com/)

- [Melhores práticas para postar no Stack Overflow](https://stackoverflow.com/help/how-to-ask)


# **R como calculadora**


```{r }
pi

sin(pi/2) + 2*3 - 4^2

(sin(pi/2) + 2)*3 + (-4)^2

```

<center>**Valores especiais**</center>

```{r, echo=F}

text_tbl <- data.frame(
  Valor = c("Inf/-Inf", "NaN"),
  Quando_Ocorre = c(
    "Divisões por zero, valores da ordem de 10^308",
    "Indeterminações matemáticas, como 0/0 e log(-1)"
  )
)

kable(text_tbl) %>%
  kable_styling(full_width = F) %>%
  column_spec(1, bold = T, border_right = T) %>%
  column_spec(2, width = "30em", background = "yellow")
```

<center>**Operadores aritméticos**</center>


```{r, echo=F}

text_tbl <- data.frame(
 Operador = c("x + y", "x - y", "x * y", "x / y", "x ^ y ou x ** y", "x %% y", "x %/% y"),
  Descrição = c(
    "Adição de x com y",
    "Subtração de y em x",
    "Multiplicação de x e y",
    "Divisão de x por y",
    "x elevado a y-ésima potência",
    "Resto da divisão de x por y (módulo)",
    "Parte inteira da divisão de x por y"
  )
)

kable(text_tbl) %>%
  kable_styling(full_width = F) %>%
  column_spec(1, bold = T, border_right = T) %>%
  column_spec(2, width = "30em", background = "yellow")
```

<center>**Operadores lógicos**</center>


```{r, echo=F}

text_tbl <- data.frame(
 Operador = c("x < y", "x <= y", "x > y", "x >= y", "x == y", "x != y", "!x", "x | y", "x & y"),
  Descrição = c(
    "x menor que y ?",
    "x menor ou igual a y ?",
    "x maior que y ?",
    "x maior ou igual a y ?",
    "x igual a y ?",
    "x diferente de y ?",
    "Negativa de x",
    "x ou y são verdadeiros ?",
    "x e y são verdadeiros ?"
  )
)

kable(text_tbl) %>%
  kable_styling(full_width = F) %>%
  column_spec(1, bold = T, border_right = T) %>%
  column_spec(2, width = "30em", background = "yellow")
```